臺灣高等法院刑事裁定
                                     110年度抗字第1134號
抗  告  人  
即  被  告 木下勇人 (KINOSHITA HAYATO，日本籍)



共      同  
選任辯護人  楊明勳律師 
            姚智瀚律師 
            洪晨博律師                  
上列抗告人即被告因賭博案件，對於臺灣士林地方法院中華民國
110年7月4日所為限制出境、出海裁定（110年度原易字第2號）
，提起抗告，本院裁定如下：
    主  文
抗告駁回。
    理  由
一、原裁定意旨略以：抗告人即被告木下勇人(下稱被告)因涉犯
    刑法第268條之聚眾賭博及提供賭博場所營利等罪嫌，經檢
    察官於民國109年11月13日以109年度偵字第12133號、第154
    30號提起公訴，現由原法院以110年度原易字第2號審理中，
    並於110年4月12日行準備程序，被告於偵查及原審準備程序
    時均矢口否認犯行，原審斟酌全案卷證資料，認本件尚待釐
    清案情而尚未審結，且被告為日本籍人民，具一定資力或管
    道在境外生活與工作，其於出境後滯留國外不歸之可能性極
    高，有相當理由足認有逃亡之虞，而有限制出境、出海之必
    要，爰依刑事訴訟法第93條之2第1項第2款、第93條之3第2
    項後段、第93條第4項但書等規定，裁定被告木下勇人自110
    年7月4日起至111年3月3日止限制出境、出海，並通知執行
    機關即內政部移民署及海洋委員會海巡署偵防分署執行等語
    。 
二、抗告意旨略以：被告身為長子，以日本當地習俗，須親身送
    父親之骨灰，又被告在台投資眾多，與我國連結深厚，且所
    涉犯嫌為賭博罪，屬法定最重本刑3年以下有期徒刑，法院
    實務常見准予易科罰金之易刑處分，復被告於偵查中出具保
    證金新台幣30萬元，應足以確保刑事程序之進行；況被告聲
    請認罪協商程序，同意捐款公庫作為緩刑之條件，案件輕微
    ，事證明確，而程序已獲擔保，實無逃亡之動機，本件限制
    出境、出海不符比例原則等語。
三、按108年6月19日修正公布之刑事訴訟法增訂第8章之1「限制
    出境、出海」專章，並自修正公布後6個月即108年12月19日
    施行。其於第93條之2第1項規定：「被告犯罪嫌疑重大，而
    有下列各款情形之一者，必要時檢察官或法官得逕行限制出
    境、出海。但所犯係最重本刑為拘役或專科罰金之案件，不
    得逕行限制之：無一定之住、居所者。有相當理由足認有
    逃亡之虞者。有相當理由足認有湮滅、偽造、變造證據或
    勾串共犯或證人之虞者」；同法第93條之3第2項後段規定：
    「審判中限制出境、出海每次不得逾8月，犯最重本刑為有
    期徒刑10年以下之罪者，累計不得逾5年；其餘之罪，累計
    不得逾10年」；另於同法第93條之6規定：「依本章以外規
    定得命具保、責付或限制住居者，亦得命限制出境、出海，
    並準用第93條之2第2項及第93條之3至第93條之5之規定」，
    明定限制出境、出海之強制處分可分為逕行限制出境、出海
    （獨立型限制出境、出海），及替代羈押處分之限制出境、
    出海（羈押替代型限制出境、出海）兩種類型。此兩種類型
    雖同須被告犯罪嫌疑重大，但初次處分時，前者由檢察官或
    法官於必要時得逕行為之，後者則必經訊問程序，始足為之
    。再者，限制出境、出海之強制處分，其目的在防阻被告擅
    自前往我國司法權未及之境，俾保全對被告之刑事訴追、審
    判及執行，被告於我國領土範圍內仍有行動自由，尚不影響
    其日常工作及生活，干預人身自由之強度顯較羈押處分輕微
    ，故從一般、客觀角度觀之，苟以各項資訊及事實作為現實
    判斷之基礎，而有相當理由認為被告犯罪嫌疑重大，具有逃
    匿、規避偵審程序及刑罰執行之虞者即足。而審判中有無限
    制出境、出海之原因及必要，屬法院應依個案情節，斟酌人
    權保障及公共利益之均衡維護，本於職權而為裁量之事項，
    且限制出境之原因是否消滅，能否以其他方式替代而撤銷限
    制出境、出海，俱屬事實問題，事實審法院自有裁量權。其
    性質上為保全程序，非屬認定犯罪成立與否之實體審判核心
    事項，無嚴格證明法則之適用，倘法院已依個案情節，考量
    訴訟進行程度及其他一切情事，就被告是否犯罪嫌疑重大、
    有無限制出境出海之原因及有無限制之必要等要件為認定，
    並以自由證明方法釋明其認定之理由，且目的與手段間之衡
    量亦無違反比例原則，即不能任意指摘為違法或不當。　　
四、經查：　
　㈠被告因賭博案件，經檢察官提起公訴，認被告涉犯刑法第268
    條前段之意圖營利供給賭博場所罪嫌、同條後段之意圖營利
    聚眾賭博罪嫌，現繫屬原法院以110年度原易字第2號賭博案
    件審理中，並經原審於110年7月4日裁定限制被告出境、出
    海等節，有原法院110年7月6日士院擎刑義110原易2字第110
    0212480號函稿、限制出境（海）通知書（稿）等在卷可稽
    （見原審卷第419頁、第421頁），首堪認定。
　㈡再者，被告雖否認犯罪，然本案尚有同案被告、證人等之證
    述；及非供述證據等件（見起訴書第12頁至第24頁）在卷可
    稽，可認被告涉犯前揭罪名，嫌疑重大無訛。
  ㈢按訴訟進行發展具有浮動性，當事人心態隨之變化可能性自
    應一併衡量。原裁定審酌被告具有日本國籍，被告於海外有
    相當之家庭經濟支援與社會網絡關係，且本案被告被訴賭博
    罪嫌，涉及之賭博金額相當高（依起訴書所載折算新臺幣計
    1,456,195,445元），對於社會治安之危害非輕，且有面臨
    高額不當利得被諭知應予沒收之可能，是被告顯有出境後滯
    留不歸之動機，而有逃亡之虞，足認其限制出境、出海之原
    因依然存在。另考量被告限制出境、出海處分，對被告出入
    國境權益之影響，與國家司法權行使之輕重權衡相比，尚與
    比例原則無違，自不因所涉為法定最重本刑為三年以下有期
    徒刑之罪，逕認限制被告出境、出海，不符比例原則。
五、綜上所述，原審認被告有限制出境、出海之原因及必要性，
    為確保將來審判程序進行及刑罰執行之目的，並審酌人權保
    障與公共利益之均衡維護，復無法以具保處分替代，因而裁
    定被告限制出境、出海，核無違誤或不當。至抗告意旨另以
    ：被告父親離世（按被告供述日期為109年間），被告身為
    長子，依習俗須親身迎送父親之骨灰，惟因本案偵審期間已
    久，被告父親之骨灰迄未能進行安置，使親人之亡靈無法安
    息，被告實有短暫返國處理父親後事之必要等語。惟被告所
    舉提之習俗或儀式，固屬人倫之常，惟該習俗或儀式是否全
    然無可變通；況原審已斟酌本案尚未終結，為確保將來審判
    程序進行及刑罰執行之目的，並審酌被告人權保障與公共利
    益之均衡維護，因認仍有對被告限制出境、出海之必要，經
    核尚無不合。本件抗告，並無理由，應予駁回。
據上論斷，應依刑事訴訟法第412條，裁定如主文。
中　　華　　民　　國　　110 　年　　7 　　月　　27　　日
                  刑事第二十庭  審判長法　官  王復生  
　　　　　　　　　　　　　　　 　　 　法　官  遲中慧  
　　　　　　　　　　　　　　 　　　 　法　官  蕭世昌 
以上正本證明與原本無異。
不得再抗告。
                                      書記官  吳建甫
中　　華　　民　　國　　110 　年　　7 　　月　　27　　日